【裁判字號】    98,交聲,1815
【裁判日期】    980918
【裁判案由】    交管條例聲異
【裁判全文】
臺灣板橋地方法院交通事件裁定        98年度交聲字第1815號
原處分機關  交通部公路總局臺北區監理所蘆洲監理站
異  議  人
即受處分人  甲○○
上列異議人因違反道路交通管理處罰條例案件，對於交通部公路
總局臺北區監理所蘆洲監理站民國九十八年七月七日以北監蘆字
第裁４６－Ｃ00000000號所為之裁決處分（原舉發案號
：臺北縣政府警察局九十八年六月二十六日北縣警交大字第Ｃ0
0000000號號）所為之裁決處分，聲明異議，本院裁定如
下：
    主  文
原處分關於甲○○吊扣駕駛執照拾貳個月部分及罰鍰新臺幣肆萬
伍仟元部分均撤銷。
前開吊扣駕駛執照拾貳個月部分甲○○不罰。
其餘異議駁回。
    理  由
一、原處分意旨略以：異議人即受處分人甲○○於民國九十八年
    六月二十六日晚間十時四十分許，騎乘車號ＱＲＲ－九九七
    號輕型機車，於臺北縣三重市○○路○段一百五十八號前，
    因有「汽車駕駛人酒精濃度超過規定標準達○點五五毫克」
    之違規行為，經臺北縣政府警察局交通警察大隊三重分隊警
    以北縣警交字第Ｃ00000000號違反道路交通管理事
    件通知單當場舉發，並經原處分機關依道路交通管理處罰條
    例第三十五條第四項之規定裁處罰鍰新臺幣（下同）四萬五
    千元，並吊扣駕駛執照一年，並應參加道路安全講習。
二、本件異議意旨略以：異議人騎乘機車酒駕違規，請勿吊扣汽
    車駕駛執照，對異議人生活有影響等語。
三、按原處分機關為本件吊扣駕駛執照處分時，應僅得吊扣其違
    規或違法當時駕駛車類之駕駛執照，尚不得依道路交通處罰
    條例第六十八條之規定，因相對人未領有輕型機車駕駛執照
    ，即吊扣其普通小型車之駕駛執照以代之，方屬適法（臺灣
    高等法院暨所屬法院九十七年度法律問題座談會提案第四十
    號結論，可資參照）。原處分機關吊扣異議人普通小型車之
    駕駛執照，固可達成完全杜絕相對人將來繼續酒醉騎乘輕型
    機車，而保護其他用路人之目的，惟亦同時造成剝奪異議人
    駕駛普通小行車之結果，對其工作及生活影響甚大，甚而危
    及其就業謀生問題，此所造成之實質損害，與欲達成防範危
    險之目的（限制相對人騎乘輕型機車，以預防酒醉騎乘輕型
    機車所造成之危害）應有失衡，與行政程序法第七條第三款
    所揭示之比例原則有違，復與前揭道路交通管理處罰條例第
    六十八條之修法意旨亦不相符合。
四、又道路交通管理處罰條例第六十八條之規定，既已修正為行
    為人違反道路交通管理處罰條例及道路交通安全規則之規定
    ，應受吊扣駕駛執照之處分時，僅能吊扣其違規當時所駕駛
    車輛之駕駛執照，不能再吊扣其持有各級車類之駕駛執照，
    而行為人如係依憑其所領有之較高級駕駛執照酒後駕駛較低
    級之車輛時，又欠缺得以吊扣受處分人其他各級車類駕駛執
    照之法令依據，是依現行道路交通管理處罰條例第六十八條
    條文內容，本件異議人持較高等級之普通小型車駕駛執照，
    而酒駕較低等級輕型機車之違規，若仍得以普通小型車駕駛
    執照駕駛自小客車，或有提高其他用路人之風險，或無助於
    預防將來再犯之虞，惟如前所述，修正後之道路交通管理處
    罰條例第六十八條，有關駕駛人受吊扣駕駛執照處分之規定
    ，既不再吊扣其持有各級車類之駕駛執照，則原處分機關，
    即不得再憑以吊扣其違規車輛以外之駕駛執照。
五、綜上所述，異議人對於酒後駕車之事實並不爭執，確有於上
    述時地騎乘輕型機車而有呼氣酒精濃度超過規定標準之違規
    行為，惟異議人既無輕型機車駕駛執照可供吊扣，且又欠缺
    相關法令依據可對之處以吊扣輕型機車駕駛執照，原處分機
    關遽對受處分人處以「吊扣駕駛執照（普通小型車）十二個
    月」之處分，顯係不當擴張道路交通管理處罰條例第六十八
    條之適用範圍，自有未洽。從而，異議人此部分之聲明異議
    為有理由，爰撤銷上開部分之原處分，諭知該部分不罰。又
    異議人上開違規行為，並經臺灣板橋地方法院檢察署檢察官
    以九十八年度速偵字第三五八五號為緩起訴處分，緩起訴處
    分期間為一年，並應於向財團法人蘆洲李宅古蹟維護文教基
    金會支付新臺幣六萬元，依行政罰法第二十六條之規定，原
    處分機關尚不得於上開緩起訴處分期滿或撤銷前，逕為罰鍰
    之裁罰，爰將上開罰鍰部分撤銷，俟緩起訴處分期滿或經撤
    銷後由原處分機關另為處分。至道路交通安全講習部分異議
    應無理由，應予駁回。又因本件酒後駕車部分為一個違規行
    為，吊扣處分、裁處罰鍰與道安講習無從區分，異議人雖對
    於前開罰鍰及道安講習部分未為不服，惟依道路交通管理處
    罰條例第八十九條規定：「法院處理交通事件，準用刑事訴
    訟法之規定」，則原處分關於前開裁處罰鍰與道安講習部分
    與吊扣駕駛執照部分，應認均為異議聲明之效力所及，本院
    自得併為審酌，附此敘明。
六、應依道路交通管理處罰條例第八十七條第二項、道路交通案
    件處理辦法第十九、二十條，裁定如主文。
中    華    民    國    98    年    9     月    18    日
                    交通法庭    法  官  王偉光
上列正本證明與原本無異。
如不服本裁定，應於裁定送達後五日內敘明抗告理由，向本院提
出抗告狀。
                                書記官  陳宥伶
中    華    民    國    98    年    9     月    21    日


司法院資訊處製作；財團法人民間司法改革基金會備份。
